【裁判字號】    99,訴,310
【裁判日期】    990322
【裁判案由】    毒品危害防制條例
【裁判全文】
臺灣高雄地方法院刑事判決               99年度訴字第310號
公  訴  人  臺灣高雄地方法院檢察署檢察官
被      告  甲○○
上列被告因違反毒品危害防制條例案件，經檢察官提起公訴（99
年度毒偵字第279 號、第410號），本院判決如下：
    主  文
甲○○施用第一級毒品，累犯，處有期徒刑拾月；扣案之海洛因
拾柒包（均含包裝袋，合計檢驗後淨重貳點參捌公克）沒收銷燬
之。又施用第二級毒品，累犯，處有期徒刑陸月。又施用第一級
毒品，累犯，處有期徒刑拾月；扣案之海洛因拾肆包（均含包裝
袋，合計檢驗後淨重壹點伍貳公克）沒收銷燬之。又施用第二級
毒品，累犯，處有期徒刑陸月。應執行有期徒刑貳年肆月；扣案
之海洛因參拾壹包（均含包裝袋，合計檢驗後淨重參點玖公克）
沒收銷燬之。
    事  實
一、甲○○前於民國91年間因施用毒品案件，經臺灣高雄地方法
    院檢察署檢察官聲請強制戒治並提起公訴，強制戒治部分於
    92年12月17日執行完畢釋放；起訴部分經本院判處有期徒刑
    10月確定。復於94年間即強制戒治執行完畢釋放後5 年內，
    因施用毒品案件，經本院以94年度訴字第3415號判處有期徒
    刑10月、5 月，定應執行刑有期徒刑1 年1 月；及因竊盜案
    件，經臺灣高等法院高雄分院以95年度上易字第635 號判處
    有期徒刑1 年6 月確定。以上罪刑接續執行（其中部分罪刑
    嗣因中華民國九十六年罪犯減刑條例施行而經減刑），甫於
    96年8 月31日縮短刑期而全部執行完畢。詎其仍不知悔改，
    且未能戒除毒癮，明知海洛因及甲基安非他命分別係毒品危
    害防制條例第2 條第2 項第1 款及第2 款所管制之第一級毒
    品及第二級毒品，不得非法施用，竟基於施用第一級毒品海
    洛因及第二級毒品甲基安非他命之犯意，分別於：
    (一)98年12月8 日11時15分許，在其高雄市○○鄉○○路138
      之75號居所內，以將海洛因置入針筒摻水後注射之方式，
      施用海洛因1 次。復於同日11時45分許，在同上地點，以
      將甲基安非他命置於玻璃球內燒烤後吸食其煙霧之方式，
      施用甲基安非他命1 次。嗣於同日13時15分許，在高雄縣
      大寮鄉○○○路293-32號前，甲○○因行跡可疑而為警盤
      查，當場自其身上扣押其施用剩餘之海洛因（共17包，合
      計驗後淨重2.38公克），並經其同意採尿檢驗呈嗎啡、甲
      基安非他命陽性反應，始知上情。
    (二)99年1 月12日，在其前揭居所內，分別於9 時30分許、10
      時許，以同上施用海洛因、甲基安非他命之順序及方式，
      先後施用海洛因、甲基安非他命各1 次。嗣於同日12時10
      分許，在高雄縣林園鄉○○○路276 巷口前，因甲○○所
      乘坐之車輛行跡可疑（由翁僑文駕駛），且拒絕警方盤查
      而加速逃逸，經警追捕至高雄縣林園鄉○○村○○路237
      號前始停止，並在高雄縣林園鄉○○路60號前扣押甲○○
      逃逸途中所棄置其施用剩餘之海洛因（共14包，合計驗後
      淨重1.52公克），並經其同意採尿檢驗呈嗎啡、甲基安非
      他命陽性反應，始悉上情。
二、案經高雄市政府警察局小港分局、三民第一分局分別報請臺
    灣高雄地方法院檢察署檢察官偵查起訴。
    理  由
一、本件被告甲○○所犯係死刑、無期徒刑、最輕本刑為3 年以
    上有期徒刑以外之罪，其於準備程序中就被訴事實為有罪之
    陳述，經法官告知簡式審判程序之旨，並聽取檢察官及被告
    之意見，經合議庭評議後，裁定進行簡式審判程序。又本件
    卷內之人證、物證、書證等證據，依刑事訴訟法第273 條之
    2 規定，不受第159 條第1 項關於傳聞法則規定之限制，依
    法均有證據能力，合先敘明。
二、上揭被告分別施用海洛因、甲基安非他命，並經警扣押其施
    用剩餘之海洛因等事實，業據被告於本院審理中坦承不諱，
    被告於兩次查獲後所採集之尿液，送請高雄市立凱旋醫院檢
    驗結果，均呈嗎啡及甲基安非他命陽性反應，有該院濫用藥
    物尿液檢驗報告、尿液送驗編號與真實姓名對照表附卷可稽
    。且兩次查獲扣案之白色粉末（第一次查獲17包、第二次查
    獲14包），經送檢驗結果，均含有海洛因成分（第一次查獲
    之17包合計驗後淨重2.38公克；另14包合計驗前淨重1.52公
    克），堪認均係第一級毒品海洛因無訛，有法務部調查局濫
    用藥物實驗室鑑定書在卷可考，足認被告之自白應與事實相
    符，自可採為認定事實之證據。本件事證明確，被告施用第
    一級毒品、第二級毒品之犯行均堪認定。
三、查施用第一級毒品、施用第二級毒品均為犯罪行為，毒品危
    害防制條例第10條定有處罰明文。故施用第一級毒品、第二
    級毒品者，依前揭規定本應科以刑罰。惟基於刑事政策，對
    合於一定條件之施用者，則依同條例第20條、第23條之規定
    ，施以觀察、勒戒及強制戒治之保安處分。又毒品危害防制
    條例於92年7 月9 日修正公布，自93年1 月9 日施行，其中
    第20條、第23條將施用毒品之刑事處遇程序，區分為「初犯
    」及「五年內再犯」、「五年後再犯」。依其立法理由之說
    明：「初犯」，經觀察、勒戒或強制戒治後，應為不起訴處
    分或不付審理之裁定；經觀察、勒戒或強制戒治執行完畢釋
    放後，「五年內再犯」者，因其再犯率甚高，原實施之觀察
    、勒戒及強制戒治既已無法收其實效，爰依法追訴或裁定交
    付審理。至於經觀察、勒戒或強制戒治執行完畢釋放後，「
    五年後再犯」者，前所實施之觀察、勒戒或強制戒治已足以
    遮斷其施用毒品之毒癮，為期自新及協助其斷除毒癮，仍適
    用「初犯」規定，先經觀察、勒戒或強制戒治之程序。從而
    依修正後之規定，僅限於「初犯」及「五年後再犯」二種情
    形，始應先經觀察、勒戒或強制戒治程序。倘被告於五年內
    已再犯，經依法追訴處罰，縱其第三次（或第三次以上）再
    度施用毒品之時間，在初犯經觀察、勒戒或強制戒治執行完
    畢釋放五年以後，已不合於「五年後再犯」之規定，且因已
    於「五年內再犯」，顯見其再犯率甚高，原實施觀察、勒戒
    或強制戒治，已無法收其實效，即應依該條例第10條處罰（
    最高法院97年度第5 次刑事庭會議紀錄參照）。查被告曾於
    91年間因施用毒品案件經檢察官起訴並聲請強制戒治，戒治
    部分經本院裁定令入戒治處所施以強制戒治，於92年12月17
    日執行完畢釋放；起訴部分則經本院判處有期徒刑10月確定
    。復於94年間即強制戒治執行完畢釋放後5 年內，因施用第
    一級毒品、第二級毒品，經本院以94年度訴字第3415號判處
    有期徒刑10月、5 月，定應執行刑有期徒刑1 年1 月確定，
    並於96年8 月31日執行完畢，有臺灣高等法院被告前案紀錄
    表附卷可參，足認被告確於強制戒治執行完畢釋放後，5 年
    內再犯毒品危害防制條例第10條第1 項、第2 項之施用第一
    級毒品罪、施用第二級毒品罪，並經判刑確定且執行完畢，
    其又再犯本件施用第一級毒品罪及施用第二級毒品罪，距其
    強制戒治執行完畢釋放後，雖然已逾5 年，仍應依法論科。
四、按海洛因、甲基安非他命分別為毒品危害防制條例第2 條第
    2 項第1 款、第2 款所明定之第一級毒品、第二級毒品，核
    被告分別於98年12月8 日及99年1 月12日各施用海洛因、甲
    基安非他命1 次之行為，均係分別犯同條例第10條第1 項、
    第2 項之施用第一級毒品罪及施用第二級毒品罪。被告持有
    海洛因（含其施用所剩而經扣案之部分）、甲基安非他命後
    進而施用，其持有之低度行為，應為各該施用之高度行為吸
    收，不另論罪。被告所犯以上4 罪，犯意各別，行為互殊，
    應予分論併罰。查被告曾有如事實欄所載之前案科刑及執行
    紀錄，有臺灣高等法院被告前案紀錄表在卷可按，其受有期
    徒刑之執行完畢，5 年內故意再犯本件有期徒刑以上之4 罪
    ，均為累犯，應依刑法第47條第1項 之規定各加重其刑。爰
    審酌被告前因施用毒品案件，經強制戒治後，猶再多次施用
    ，足見其惡習已深，且戒絕毒癮之意志不堅，未能體悟施用
    毒品對自己、家人造成之傷害及社會之負擔，誠可非議，惟
    念及被告犯後尚能坦承全部犯行，態度良好，及施用毒品本
    質上係屬戕害自身健康之行為，尚未直接危害他人，反社會
    性之程度應屬較低，及檢察官求處合併定應執行刑不低於有
    期徒刑3 年，尚有過重等一切情狀，就兩次施用第一級毒品
    部分各量處有期徒刑10月、兩次施用第二級毒品部分各量處
    有期徒刑6 月；並定應執行刑為有期徒刑2 年4 月。前述先
    後兩次分別扣案之海洛因17包（合計驗後淨重2.38公克）及
    14包（合計驗後淨重1.52公克），不問屬於犯人與否，應依
    毒品危害防制條例第18條第1 項前段之規定，分別於所屬罪
    刑項下宣告沒收銷燬之；而毒品包裝於毒品鑑驗後仍包覆毒
    品，包裝袋上有微量毒品殘留，客觀上已與毒品無法析離，
    亦應依前揭規定併予沒收銷燬之。送驗耗費之海洛因，既已
    滅失不存在，自無宣告沒收銷燬之必要，附此敘明。
據上論斷，應依刑事訴訟法第273 條之1 、第284 條之1 、第29
9 條第1 項前段，毒品危害防制條例第10條第1 項、第2 項、第
18條第1 項前段，刑法第11條、第47條第1 項、第51條第5 款，
判決如主文。
本案經檢察官乙○○到庭執行職務。
中    華    民    國    99    年    3     月    22    日
                  刑事第八庭    法  官  蔣志宗
以上正本證明與原本無異。
如不服本判決應於收受送達後10日內向本院提出上訴書狀，並應
敘述具體理由；如未敘述上訴理由者，應於上訴期間屆滿後20日
內向本院補提理由書（均須按他造當事人之人數附繕本）「切勿
逕送上級法院」。
中    華    民    國    99    年    3     月    22    日
                                書記官  李崑良
附錄本判決論罪科刑法條：
毒品危害防制條例第10條第1 項、第2 項：
施用第一級毒品者，處6 月以上5 年以下有期徒刑。
施用第二級毒品者，處3 年以下有期徒刑。

司法院資訊處製作；財團法人民間司法改革基金會備份。
